【裁判字號】    97,破,17
【裁判日期】    980430
【裁判案由】    破產宣告
【裁判全文】
臺灣臺南地方法院民事裁定                97年度破字第17號
聲  請  人  甲○○
上列聲請人聲請宣告破產事件，本院裁定如下：
    主  文
聲請駁回。
程序費用由聲請人負擔。
    理  由
一、本件聲請意旨略以：聲請人經營事業多年，但因海外合夥股
    東事業營業額日漸因競爭不敵市場之改變，收益日漸衰退，
    以至於在國內不時須借貸周轉，未料收支不衡，加上利息不
    堪負荷，日積月累惡性循環，加上聲請人本人年齡已高，有
    患慢性病變，須長期就診，也無力繼續營業，更無力清償所
    欠款項，至今負債達2500萬元左右。至聲請人部分財產均已
    設定抵押權，尚餘14筆土地未抵押也無債權關係，為此爰依
    破產法第57條「破產，對債務人不能清償債務者宣告之」之
    規定，檢具財產狀況說明書、債權人債務人清冊，聲請鈞院
    裁定准予宣告破產。
二、按破產，對債務人不能清償債務者，宣告之；破產宣告時屬
    於破產人之一切財產，及將來行使之財產請求權；破產宣告
    後，破產終結前，破產人所取得之財產，為破產財團；財團
    費用及財團債務，應先於破產債權，隨時由破產財團清償之
    ，破產法第57條、第82條第1項、第97條分別定有明文。因
    之破產程序乃於債務人不能清償其債務時，為使多數債權人
    獲得平等滿足，並兼顧債務人之利益，而就債務人之總財產
    ，由法院參與其事而使多數債權人之債權獲得平等受償之謂
    。又依破產法第95條、第96條規定，財團費用為：(一)因破產
    財團之管理、變價及分配所生之費用，(二)因破產債權人共同
    利益所需審判上之費用，(三)破產管理人之報酬，(四)破產人及
    其家屬之必要生活費及喪葬費；財團債務為：(一)破產管理人
    關於破產財團所為行為而生之債務，(二)破產管理人為破產財
    團請求履行雙務契約所生之債務，或因破產宣告後應履行雙
    務契約而生之債務，(三)為破產財團無因管理所生之債務，(四)
    因破產財團不當得利所生之債務。另按稅捐之徵收，優先於
    普通債權；破產財團成立後，其應納稅捐為財團費用，由破
    產管理人依破產法之規定清償之；對於破產財團之財產有優
    先權之債權，先於他債權而受清償；此觀稅捐稽徵法第6條
    第1項、第7條及破產法第112條前段規定即明。是如構成破
    產財團之債務人財產，明顯不足清償破產財團費用及財團債
    務時，依破產法第148條規定，法院於宣告破產後，隨即須
    同時宣告破產程序終止，此無異徒增破產程序及費用之浪費
    ，且無益於債務人及其他債權人。再破產財團之債務人財產
    ，於清償破產財團費用及財團債務後，如亦不足清償有優先
    權之稅捐債務時，實亦無從達成破產制度係為使多數債權人
    獲得平等滿足之機能。因之，參照破產制度之目的、功能及
    上開說明，聲請宣告破產已是無實益時，自應以裁定駁回其
    聲請（司法院院字第1505號解釋參照）。
三、聲請人前開主張，雖據提出債權人清冊及財產狀況說明書為
    憑；惟查：
(一)、本院依職權調查聲請人之財產狀況，聲請人所有之不動產部
    分有位於澎湖縣望安鄉○○段1231號等14筆，惟其價值僅為
    41671元，此有稅務電子閘門財產所得調件明細表乙件在卷
    足憑。
(二)、又聲請人主張除上開不動產外，復有台際拓展有限公司之96
    年所得，然亦於97年1月23日退保，並無其他所得，亦有上
    開稅務電子閘門財產所得調件明細表可按。
(三)、又按聲請人欠上海商業儲蓄銀行股份有限公司新臺幣000000
    0元及利息，欠永豐金租賃股份有限公司新臺幣00000000元
    ，欠富邦財務（香港）有限公司港幣0000000元（約合新臺
    幣0000000元）、新臺幣80992元，此分別據債權人陳述在卷
    。
(四)、按破產管理人之費用，依財政部96年3月7日台財稅字第0960
    4517860號令所發布「稽徵機關核算九十五年度執行業務者
    收入標準」，律師擔任破產管理人係按標的物財產價值百分
    之9計算收入標準，無標的物每件在直轄市及市20000元，在
    縣16000元。本件破產標的為00000000元的債權，經此計算
    ，破產管理人之報酬為0000000元（元以下4捨5入）。又破
    產監查人亦為破產程序必備機關，依破產法第128條規定，
    破產法第84條規定於監查人準用之，是監查人之報酬應視為
    管理破產財團之費用，而列為財團費用，參酌破產管理人之
    報酬，則破產監查人之報酬亦為0000000元，從而，選任破
    產管理人及破產監查人之費用即高達500萬餘元。而破產程
    序一旦進行，破產財團除須支付破產管理人之報酬、監查人
    之報酬、聲請人及其家屬之必要生活費用外，尚須支付破產
    程序進行所需支出之費用，諸如破產管理人應清查、整理債
    務人之財產狀況，並編造債權及資產表、召開債權人會議、
    行使其他權限等，及支付破產財團之管理變價及分配所生之
    費用、破產債權人共同利益所需審判上之費用等項目，無一
    不以破產財團之財產支出，依聲請人所述聲請人並無收入，
    亦無其他補助，只靠兒子扶養（見本院98年4月28日筆錄）
    ，堪認聲請人已無財產可供構成破產財團，自無法清償任何
    破產債務，無解於債務之處理，揆諸破產法第148條規定之
    旨趣及最高法院86年度台抗字第479號裁定意旨，本件聲請
    人聲請宣告破產即無實益。
(五)、從而，參照破產制度之目的、功能及上開說明，聲請人聲請
    宣告破產，即無宣告破產之實益，其聲請宣告破產，為無理
    由，應予駁回。
四、依破產法第5條、民事訴訟法第95條、第78條，裁定如主文
    。
中    華    民    國    98    年    4    月    30    日
                  民事第一庭    法  官  曾鴻銘
以上正本係照原本作成。
如對本裁定抗告須於裁定送達後10日內向本院提出抗告狀，並應
繳納抗告費。
中    華    民    國    98    年    4    月    30     日
                                書記官  盧昱蓁


司法院資訊處製作；財團法人民間司法改革基金會備份。
